臺灣苗栗地方法院行政訴訟判決
111年度交更一字第5號
111年9月1日辯論終結
原      告  劉源水  

被      告  交通部公路總局新竹區監理所

代  表  人  吳季娟  
訴訟代理人  賴姿伶  
上列當事人間交通裁決事件，原告不服被告民國111年1月11日竹
監苗字第54-CBZE60150號裁決，提起行政訴訟，本院判決如下：
    主  文
原處分撤銷。
訴訟費用新臺幣壹仟捌佰柒拾捌元由被告負擔。被告應給付原告
新臺幣玖佰捌拾肆元。
    事實及理由
一、程序事項：按訴狀送達後，原告不得將原訴變更或追加他訴
    。但經被告同意或行政法院認為適當者，不在此限。被告於
    訴之變更或追加無異議，而為本案之言詞辯論者，視為同意
    變更或追加。……有下列情形之一者，訴之變更或追加，應予
    准許：二、訴訟標的之請求雖有變更，但其請求之基礎不變
    ，行政訴訟法第111條第1項、第2項及第3項第2款分別定有
    明文。復按交通裁決事件，除本章別有規定外，準用簡易訴
    訟程序之規定；簡易訴訟程序除本章別有規定外，仍適用通
    常訴訟程序之規定，行政訴訟法第237之9條第1項、第236條
    亦有明定。經查，新北市政府警察局新店分局（下稱舉發單
    位）認原告騎乘車牌號碼000-000號普通重型機車（下稱系
    爭車輛），於民國110年4月14日16時25分許，在新北市○○區
    ○○路00號有「闖紅燈（003-紅燈迴轉）」之違規行為，遂填
    製第CBZE60150號舉發違反道路交通管理事件通知單（下稱
    原舉發單）而舉發，並經被告認原告確有「駕車行經有燈光
    號誌管制之交岔路口闖紅燈」之違規行為，以110年10月5日
    竹監苗字第54-CBZE60150號裁決書（下稱前處分）裁處原告
    「罰鍰新臺幣（下同）2,300元整，並記違規點數3點，罰鍰
    限於110年11月4日前繳納」。原告起訴後，被告發現前處分
    未合法送達而顯有瑕疵，爰以111年1月11日竹監苗字第1110
    008964號函撤銷前處分，並於111年1月11日重新開立竹監苗
    字第54-CBZE60150號裁決書（下稱原處分），裁罰原告「罰
    鍰2,300元，並記違規點數3點，罰鍰限於111年2月10日前繳
    納」。原告原起訴請求撤銷前處分，嗣變更撤銷標的為原處
    分（見本院111交更一字第5號卷，下稱本院交更卷，第112
    頁）。經核原告所為之變更，其請求之基礎事實不變，且與
    原已起訴部分可共用相同訴訟程序及資料，且有利於當事人
    之利益，而被告同意原告上開訴之變更（見本院交更卷第11
    2頁），依前揭規定，原告上開變更應予准許。
二、事實概要：原告於110年4月14日16時25分許，騎乘機車行經
    新北市○○區○○路00號，因舉發單位碧潭派出所員警認原告有
    「闖紅燈（003-紅燈迴轉）」之違規行為，遂填製下稱原舉
    發單）而舉發，原告於原舉發單所載應到案日期（110年5月
    14日）後之110年7月6日陳述意見不服舉發，惟被告仍認原
    告確有「駕車行經有燈光號誌管制之交岔路口闖紅燈」違規
    行為，遂於110年10月5日依道路交通管理處罰條例（下稱處
    罰條例）第53條第1項、第63條第1項及違反道路交通管理事
    件統一裁罰基準及處理細則等規定，以前處分裁處原告「罰
    鍰2,300元整，並記違規點數3點，罰鍰限於110年11月4日前
    繳納」。原告對前處分不服提起本件訴訟後，被告發現前處
    分未合法送達而顯有瑕疵，爰以111年1月11日竹監苗字第11
    10008964號函撤銷前處分，並於111年1月11日重新開立原處
    分裁罰原告「罰鍰2,300元整，並記違規點數3點，罰鍰限於
    111年2月10日前繳納」，原告遂變更本件訴訟撤銷標的為原
    處分。
三、原告主張：原告未於110年4月14日16時25分許，騎乘系爭車
    輛行經新北市○○區○○路00號，當時違規行為人是原告，但原
    告未曾騎乘系爭車輛違規，亦不熟識系爭車輛之車主，原舉
    發單及原處分有誤，被告應有證據證明原告騎哪1台車輛才
    能舉發原告違規並處分等語。並聲明：原處分撤銷。
四、被告則以：本件為員警目睹原告違規後攔停掣單舉發，原告
    為正常智識之成年人且合法領有駕駛執照，對於在道路上行
    駛時應遵守相關法規之規定，應有充分注意之認知及能力，
    執勤員警雖有可能未詳細確認導致車號誤植，然客觀上並不
    影響本件之違規事實；又所謂闖紅燈，自非單純意指跨越道
    路之停止線，應指車輛面對圓形紅燈時，卻繼續前進，進入
    交叉路口後，再繼續直行通過路口，或左轉至另一道路直行
    ，及右轉至另一道路直行，甚至迴轉至對向車道等，因該等
    行車方式，均已破壞另一道路用路人使用該交叉路口之路權
    ，增加路口內行車之危險，始加以處罰，是本件員警當場目
    睹原告駕車闖紅燈之違規事實，應為可採，故原處分應屬適
    法等語資為抗辯。並聲明：原告之訴駁回。
五、本院之判斷：
　㈠事實概要欄所載之事實，為兩造所不爭執，並有被告所提出
    之原舉發單、前處分、原處分、駕駛人基本資料、機車車籍
    查詢、送達證書、申訴資料、陳述單、舉發單位110年7月22
    日新北警店交字第11041131529號函附申訴答辯報告表、違
    規動線暨路況概要圖附卷可證，堪以認定。
　㈡原告雖坦承於上開時地確有騎乘機車紅燈迴轉之違規行為（
    見本院卷第130頁），但否認是騎乘系爭車輛，辯稱：我沒
    騎乘原舉發單、原處分所記載之系爭車輛等語。經查，原舉
    發單雖記載原告當時係騎乘系爭車輛，惟舉發單位110年7月
    22日新北警店交字第11041131529號函附警員廖柏豪提出之
    申訴答辯報告表中業已記載「違規人所述車號登載錯誤，因
    取締時間迄今已三月有餘，職無法回想當時違規人所駕駛之
    普通重型機車車號為何，故無法確認違規人所述是否屬實」
    等語，並經證人即警員廖柏豪於審理中證稱：關於原舉發單
    所記載之違規車輛有記載錯誤之可能等語（見本院卷第133
    頁），及證人即系爭車輛之車輛所有人陳之怡於審理中證稱
    ：不認識原告、系爭車輛未曾交予原告使用，系爭車輛領牌
    後一直都在臺中市豐原區內使用，未曾騎乘至臺中市豐原區
    以外區域等語綦詳（見本院卷第146頁至第147頁），足認原
    告主張其當時並非騎乘系爭車輛一節，應堪採信，從而，原
    處分認定原告於前揭時地「騎乘系爭車輛」行經有燈光號誌
    管制之交岔路口闖紅燈行為之違規事實，即有違誤。
　㈢被告雖抗辯：原告確實有騎乘機車闖紅燈之事實等語。然依
    違反道路交通管理事件統一裁罰基準及處理細則第11條第1
    項第1款明確規定車牌號碼、車牌種類為原舉發單應填記事
    項之一，可徵違規車輛之特定為原處分為裁罰所憑違規事實
    之重要構成要件事實。又原處分所憑違規事實應藉由舉發員
    警親身見聞所得，已可取得足供辨識、特定違規車輛為何等
    相關特徵資料，並可依據前開特徵資料，具體確定違規車輛
    為何，然本件原舉發單、原處分所載車輛並非原告於上開時
    地所騎乘之機車，已如前述，且依據舉發警員親身見聞及現
    有卷證資料，尚無從特定違規車輛為何，則原處分就原告違
    規事實中關於原告騎乘之車輛認定有誤，已足以影響違規事
    實之認定。另原處分之上開違誤，既無從特定違規車輛為何
    ，被告即不能依據行政程序法第101條規定更正違規事實而
    為補正，則原處分關於違規車輛之記載仍屬足以影響違規事
    實認定之違誤，併此敘明。
六、綜上所述，原處分認事用法，尚有違誤，原告訴請撤銷原處
    分為有理由，應予准許。
七、本件事證已臻明確，兩造其餘攻擊、防禦方法及所提證據，
    經核均與判決結果不生影響，爰不一一論列，併此敘明。
八、本件訴訟費用額，依後附計算書確定為1,878元，應由敗訴
    之被告負擔。又依後附計算書所示，上開訴訟費用984元（
    計算式：300元+684元＝984元）前已由原告預為繳納，爰確
    定第一審訴訟費用額如主文第2項所示。
據上論結，本件原告之訴為有理由，依行政訴訟法第237條之8第
1項、第98條第1項前段，判決如主文。
中　　華　　民　　國　　111 　年　　9 　　月　　15　　日
　　　　　　　　　行政訴訟庭　法　官　賴映岑
上為正本係照原本作成。
如不服本判決，應於判決送達後20日內，向本院提出上訴狀並表
明上訴理由（原判決所違背之法令及其具體內容或依訴訟資料可
認為原判決有違背法令之具體事實），其未載明上訴理由者，應
於提出上訴後20日內向本院補提理由書（上訴狀及上訴理由書均
須按他造人數附繕本，如未按期補提上訴理由書，則逕予駁回上
訴），並應繳納上訴裁判費新臺幣750元。
中　　華　　民　　國　　111 　年　　9 　　月　　15　　日
　　　　　　　　　　　　　　　書記官　趙千淳
　　　　　　　　　　　　　　　
訴訟費用計算書
項        目              金  額（新臺幣）    備  註
第一審裁判費                300元             由原告預納
第一審證人日旅費            894元             由被告預納
                            684元             由原告預納
合        計              1,878元